臺灣高雄地方法院刑事判決　　　　　 100年度審訴字第3789號
聲　請　人　臺灣高雄地方法院檢察署檢察官
被　　　告　林永福
上列被告因違反臺灣地區與大陸地區人民關係條例等案件，經檢
察官聲請以簡易判決處刑（100 年度偵字第18137 號、偵緝字第
1729號），本院認不應以簡易判決處刑（簡易案件案號：100 年
度簡字第6252號），改依通常程序審理，茲判決如下：
    主  文
本件免訴。
    理  由
一、聲請簡易判決處刑意旨略以：被告林永福與同案被告劉振安
    、黃淙龍、曾俊亮、曾俊雄均明知大陸地區人民非經主管機
    關許可，不得進入臺灣地區，竟共同基於使大陸地區人民非
    法進入臺灣及使公務員登載不實文書、行使使公務員登載不
    實文書之犯意聯絡，由同案被告劉振安聘僱同案被告黃淙龍
    、曾俊亮、曾俊雄及被告林永福招攬臺灣地區人民擔任人頭
    配偶及代辦大陸地區配偶入境手續等工作，而為下列行為：
  (一)渠5 人均明知同案被告江月惠與大陸地區成年男子鄭壽光並
    無結婚之真意，竟與同案被告江月惠共同基於使公務員登載
    不實並持以行使之犯意聯絡，由同案被告江月惠先於民國92
    年9 月24日在大陸地區福建省福州市公證處辦理假結婚之公
    證手續，取得該公證處核發之結婚公證書，嗣同案被告江月
    惠返抵臺灣，於同年10月9 日至高雄縣政府警察局林園分局
    大寮分駐所，填具「大陸地區人民進入臺灣地區保證書（下
    稱保證書）」，經該派出所承辦之員警實質審查後，在對保
    或證明機關（構）簽註意見欄內對保核章，並於同年月13日
    ，前往高雄縣鳳山市（現改制為高雄市鳳山區）戶政事務所
    申請辦理結婚戶籍登記，使承辦戶籍登記之不知情公務員將
    同案被告江月惠與鄭壽光結婚之不實事項，登載於職務上所
    掌管之戶籍登記簿上，足以生損害於戶政機關對於戶政管理
    之正確性；同日，再由被告林永福、同案被告曾俊雄持前開
    大陸地區之結婚公證書及保證書等文件，以申請配偶來臺依
    親為由，填載「大陸地區人民進入臺灣地區旅行證申請書（
    下稱申請書）」後，向內政部警政署入出境管理局（下稱入
    出境管理局）申請鄭壽光非法入境，嗣因鄭壽光面談未獲通
    過而未入境臺灣。
  (二)渠5 人均明知梁淑玲（業已另行聲請簡易判決處刑）與大陸
    地區成年男子陳代杰（業已另為職權不起訴處分）並無結婚
    之真意，竟與梁淑玲共同基於使公務員登載不實並持以行使
    之犯意聯絡，由梁淑玲先於92年9 月24日在大陸地區福建省
    福州市公證處辦理假結婚之公證手續，取得該公證處核發之
    結婚公證書，嗣梁淑玲返抵臺灣，於同年10月3 日至高雄縣
    政府警察局鳳山分局成功派出所填具保證書，經該派出所承
    辦之員警實質審查後，在對保或證明機關（構）簽註意見欄
    內對保核章，並於同年月13日，前往高雄縣鳳山市（現改制
    為高雄市鳳山區）戶政事務所申請辦理結婚戶籍登記，使承
    辦戶籍登記之不知情公務員將梁淑玲與陳代杰結婚之不實事
    項，登載於職務上所掌管之戶籍登記簿上，足以生損害於戶
    政機關對於戶政管理之正確性；同日，再由同案被告曾俊雄
    檢具申請書、保證書、戶籍謄本、結婚公證書、海基會證明
    書等文件，向入出境管理局以配偶來臺探親名義為由，申請
    陳代杰入境臺灣地區而經獲准。陳代杰則得以於92年12月6
    日，持入出境管理局核發之中華民國臺灣地區旅行證順利入
    境臺灣地區，惟陳代杰入臺後旋離去前往他處工作而未與梁
    淑玲共同居住。嗣因梁淑玲向警方自首，始循線查悉上情。
  (三)因認被告林永福涉犯修正前臺灣地區與大陸地區人民關係條
    例第79條第1 項之使大陸地區人民非法進入臺灣地區罪嫌及
    刑法第216 條、第214 條之行使使公務員登載不實公文書罪
    嫌等語。
二、按案件曾經判決確定者，應諭知免訴之判決；免訴之判決，
    得不經言詞辯論為之，刑事訴訟法第302 條第1 款及第307
    條分別定有明文。又上開訴訟法上所謂一事不再理之原則，
    關於實質上一罪或裁判上一罪，均有其適用；連續犯係裁判
    上之一罪，其一部分犯罪事實曾經判決確定者，其效力當然
    及於全部，故檢察官復將其他部分重行起訴，亦應諭知免訴
    之判決。至上開原確定判決如係經宣示之判決，其既判力對
    於時間效力之範圍，應以最後審理事實法院之宣示判決日為
    判斷之標準（最高法院49年台非字第20號、60年台非字第77
    號判例及96年度台非字第143 號判決意旨參照）。
三、經查：
  (一)上開犯罪事實，業據被告林永福於警詢、偵查中均坦承不諱
    ，核與同案被告劉振安、黃淙龍、曾俊亮、曾俊雄、江月惠
    及證人梁淑玲所述之情節大致相符，並有同案被告江月惠之
    戶籍謄本、結婚登記申請書、大陸地區福建省福州市公證處
    出具之結婚公證書、海基會出具之證明書大陸地區人民進入
    臺灣地區保證書、大陸地區人民進入臺灣地區旅行證申請書
    、高雄市大寮區戶政事務所100 年7 月6 日大寮戶字第1000
    003306號函及其附件，證人梁淑玲之全戶戶籍資料查詢結果
    、結婚登記申請書、大陸地區福建省福州市公證處出具之結
    婚公證書、海基會出具之證明書大陸地區人民進入臺灣地區
    保證書、大陸地區人民進入臺灣地區旅行證申請書，內政部
    警政署大陸地區人民資訊管理系統陳代杰之基本資料查詢網
    頁，及被告林永福、同案被告劉振安、黃淙龍、曾俊亮、曾
    俊雄、江月惠、證人梁淑玲之入出境資訊連結作業查詢表各
    1 份附卷可稽，堪認被告林永福上開任意性之自白，確與事
    實相符，是本件事證明確，被告林永福上開行使使公務員登
    載不實公文書及使大陸人民非法進入臺灣地區之犯行均已堪
    認定；其所犯使大陸地區人民非法進入臺灣地區罪，與行使
    使公務員登載不實之公文書罪間，則有方法、結果之牽連關
    係，應依95年7 月1 日修正施行前刑法第55條後段牽連犯之
    規定，從一重之使大陸地區人民非法進入臺灣地區罪論處。
  (二)惟本件被告林永福前另曾於92年6 月至93年3 月間，與另案
    被告劉英明等人共犯使大陸地區人民非法進入臺灣地區罪等
    犯行，並業經臺灣南投地方法院於99年8 月30日以99年度訴
    字第276 號判決處有期徒刑8 月，減為有期徒刑4 月，嗣於
    同年9 月21日確定在案（下稱前案），有上開判決書、被告
    林永福之臺灣高等法院被告前案紀錄表在卷足參。經核其前
    案之犯罪手法亦係由被告林永福所屬集團仲介有相同犯意聯
    絡之人頭配偶即另案被告劉英明，至大陸地區與大陸地區成
    年女子梅勤虛偽辦理結婚手續，使大陸地區成年女子梅勤得
    以配偶身分申請來臺，與被告林永福本件之犯罪手法完全相
    同，而被告林永福本件犯行，與上揭已判決確定之前案犯行
    時間密接，且被告林永福於警詢、偵訊中自承其曾於92至93
    年間，任職於同案被告劉振安所成立之假結婚仲介公司，而
    多次違犯相同犯行等情無訛，同案被告劉振安亦陳稱被告林
    永福係其公司員工，負責辦理假結婚之文件等語，是被告林
    永福本件犯行，與臺灣南投地方法院99年度訴字第276 號之
    前案犯行，犯罪時間確屬緊接，客觀上犯罪方法相同，且所
    犯係構成要件同一之罪名，主觀上顯係基於概括犯意反覆為
    之，為95年7 月1 日修正施行前刑法第56條所定之連續犯，
    而屬裁判上一罪之關係。又被告林永福本件犯行之犯罪時間
    為92年9 月至同年12月間，其時點亦在前案臺灣南投地方法
    院99年度訴字第276 號確定判決最後審理事實法院之宣示判
    決日即99年8 月30日之前，是揆諸前開說明，被告林永福本
    件犯行，應為前案臺灣南投地方法院99年度訴字第276 號確
    定判決之效力所及，檢察官遽而聲請簡易判決處刑，容有未
    洽，爰不經言詞辯論，逕為諭知免訴之判決。
據上論斷，應依刑事訴訟法第302條第1款、第307條，判決如主
文。
中    華    民    國  100     年    12    月    14    日
                  刑事第三庭    審判長法  官  李東柏
                                      法  官  劉熙聖
                                      法  官  黃右萱
如不服本判決應於收受判決後10日內向本院提出上訴書狀，並應
敘述具體理由。其未敘述上訴理由者，應於上訴期間屆滿後20日
內向本院補提理由書(均須按他造當事人之人數附繕本)「切勿逕
送上級法院」。
中    華    民    國  100     年    12    月    14    日
                                書記官  馮欽鳳